臺灣高等法院臺南分院刑事判決 
                           93年度重上更㈡字第196號 C
上  訴  人  臺灣臺南地方法院檢察署檢察官
被      告  鍾 明 宏
            李 俊 義
            黃 瑞 達
右  一  人
選任辯護人  洪 梅 芬  律師
            李 季 錦  律師
            蔡 盈 貞  律師
被      告  陳 漢 國  男（民國00年00月0日生）
                      住台南市○○區○○路0段000號
                      身分證統一編號：0000000000號
右  一  人
選任辯護人  彭 大 勇  律師
            林 士 龍  律師
上列上訴人因被告等妨害公務案件，不服臺灣臺南地方法院八十
六年度訴字第一九○六號中華民國八十八年四月二十六日第一審
判決（起訴案號：臺灣臺南地方法院檢察署八十四年度偵字第七
八八五號），提起上訴經判決後，由最高法院第二次發回更審，
本院判決如下：
      主      文
原判決關於陳漢國、鍾明宏、李俊義部分撤銷。
陳漢國共同公然聚眾對於公務員依法執行職務時，下手實施強暴
，累犯，處有期徒刑壹年貳月。
鍾明宏共同公然聚眾對於公務員依法執行職務時，下手實施強暴
，處有期徒刑壹年。
李俊義部分公訴不受理。
其他上訴駁回。
      事      實
一、鍾明宏、李俊義（行為時未喪失軍人身分，詳如後述）與陳
    漢國（曾於七十六年間犯竊盜罪，經臺灣臺南地方法院判處
    有期徒刑一年緩刑五年確定，嗣經撤銷緩刑再減刑為有期徒
    刑六月，於七十九年九月十日執行完畢）、馮國勳（已判處
    有期徒刑一年二月確定）、蔡錦標（業判處有期徒刑一年確
    定）、羅世傑（同案由原審通緝中）、陳家賢（已判處有期
    徒刑一年二月確定）、彭建福（業判處有期徒刑一年確定）
    、曾明同（同案由原審通緝中），於民國（下同）八十四年
    五月初，均係在陸軍第○軍團司令部○○看守所在押人犯，因
    感陳副所長代理時對人犯處分不公，有意要暴動，且曾明同
    曾遭罰站一小時，認受不公平待遇而心情浮動，上揭鍾明宏
    等人竟均基於公然聚眾對於公務員依法執行職務時下手實施
    強暴之犯意聯絡，於八十四年五月六日下午七時四十分許，
    趁值星官廖彬良質問廖志億何以未向其報備，即自動坐下，
    廖某未予理會，正欲處理之際，推由曾明同藉機在後面就拿
    起塑膠椅往地上摔，由鍾明宏趁機以塑膠椅攻擊廖彬良之頭
    部及臉部，陳漢國出面挾持，彭建福持警棍攻擊，馮國勳以
    板凳打廖彬良，戒護人員高士傑、江昌達見狀衝下押區欲予
    解圍，高士傑即遭李俊義拿板凳橫條毆擊，並被勒住脖子，
    戒護人員江昌達迅速架開李俊義，卻遭曾明同拿起警棍偷襲
    左小腿而瘀青紅腫，當場滋事，其後蔡錦標、羅世傑、陳家
    賢等人亦加入滋事，除砸毀放風場之電視機、錄影機及部分
    門窗、桌椅外，並毆打戒護人員廖彬良、楊鵬聰、杜昌達、
    庫忠良等人，而公然聚眾共同對於公務員依法執行職務時施
    強暴，另人犯廖志億則僅在旁砸玻璃及板凳，在場助勢（廖
    志億判處有期徒刑六月確定）。
二、案經陸軍第○軍團司令部移請臺灣臺南地方法院檢察署偵查
    起訴。
      理      由
甲、有罪部分（被告鍾明宏、陳漢國）：
一、查被告鍾明宏、陳漢國等，於案發時均係陸軍第○軍團司令
    部○○看守所因逃亡罪而在押之人犯，有陸軍總司令部督察室
    九十年四月六日優明字第○七三四號函附押票影本、通緝查
    復單影本、判決影本附卷可憑，而依八十九年二月二日修正
    公布前之兵役法第二十條第一項第二款、第三款規定：「常
    備兵、補充兵現役在營期間，有犯罪嫌疑在羈押中已逾三個
    月者，或犯罪判處徒刑在執行中者，或無故離營已逾一個月
    者，停服現役」，查被告鍾明宏於八十四年一月十四日逃亡
    ，至同年三月三日始經羈押，已無故離營逾一個月而喪失軍
    人身分，有上開陸軍總司令部督察室函附之押票回證、通緝
    查復單可據（見本院更一審卷第一六三頁、第一六四頁）；
    另被告陳漢國於八十一年十一月十五日逃亡，於八十四年二
    月六日始緝獲羈押，亦已無故離營逾一個月而喪失軍人身分
    ，又檢察官起訴時係在八十六年十二月二日，有臺灣臺南地
    方法院檢察署向原審檢送之函件附卷可稽（見原審卷第一頁
    ），陸軍第○軍團司令部並以被告鍾明宏、陳漢國等人為非
    軍人身分，所涉本案為觸犯刑法妨害公務罪嫌，移請臺灣臺
    南地方法院檢察署偵辦，核無不合。被告鍾明宏、陳漢國等
    於本院直陳供稱：我們已不是軍人等語，是本件關於被告鍾
    明宏、陳漢國部分，普通法院應有審判權，合先敘明。
二、被告鍾明宏於本院最後審理期日經合法傳喚而未到庭，茲據
    其前在本院更二審時所為陳述敘述如下，被告鍾明宏矢口否
    認有妨害公務犯行，辯稱：證人所述均不是事實，伊沒有打
    人云云；被告陳漢國亦矢口否認犯行辯稱：伊是冤枉的，沒
    有事實欄之事實，當時確實有攝影機照相存證，為何調不出
    來，當時有說椅子壞了，但沒有說伊摔椅子，伊沒有打人云
    云。
三、惟查：
（一）上揭事實，業據在場執行公務之證人即被害人廖彬良於軍
      事檢察官訊問時指稱：「當時伊任押區值星官，因人犯廖
      志億進入唱歌區，未向伊報備，即自動坐下，伊質問廖某
      ，廖某未理會，伊正欲處理，人犯曾明同在後面就拿起塑
      膠椅往地上摔，人犯就全部站起來，人犯鍾明宏趁機以塑
      膠椅攻擊伊頭部及臉部成傷，帶頭之曾明同、彭建福在前
      面與戒護人員對峙，並不時鼓動其他押犯攻擊戒護人員，
      伊認曾明同、陳漢國、彭建福係主謀」等語（見看守所報
      告第六一頁至第六二頁），又於偵查中指稱：「因有人犯
      把椅子摔地上，伊立即吹哨子，人犯就搶伊等警棍，伊當
      時遭人犯拿塑膠椅打到頭部」等語（見偵查卷第五四頁背
      面、第五五頁），且在場執行公務之證人即被害人楊鵬聰
      亦於軍事檢察官訊問時指稱：「伊看到押犯馮國勳以板凳
      打值星官廖彬良左手，其他人犯摔椅子，並想搶伊等警棍
      ，當伊等要撤出時，被人犯用長板凳攻擊伊手、腳、背等
      部位致受傷」等語（見看守所報告第六九頁），另被害人
      即戒護人員高士傑指稱：「曾明同、彭建福帶頭起鬨，伊
      先聽到放風場有摔椅子聲音，接著有人犯暴動哨音，伊即
      衝下押區鎮暴，看到放風場混亂，人犯在摔椅子，曾明同
      拿板凳破壞電視，並以布包住玻璃碎片，拿在手上，押犯
      李俊義拿板凳下面的橫條打伊，伊以警棍擋住，但左手臂
      還是擦傷，並被渠勒住脖子相互纏著」等語（見看守所報
      告第六三頁背面），又於偵查中證稱：「人犯有圍住戒護
      人員，伊去幫忙戒護，人犯有拿椅子朝伊打，伊左手臂去
      擋有擦傷」等語（見偵查卷第五四頁）；又見押區人犯突
      然起哄，戒護人員即將人犯衝成兩堆，以防擴大鬧房，原
      審同案被告彭建福便站在人犯及戒護人員中間，對戒護人
      員叫罵稱：「來！來！來！看誰敢站出來，來一個死一個
      ，來兩個死一雙」，原審被告曾明同就走到電視機前將電
      視機打破，．．已有部分戒護撤出放風場，．．一戒護人員被
      四、五個人犯架住，而曾明同命令人犯不要把他放掉，要
      把他當人質，並向值星官逼進，．．人犯並開始砸東西，亂
      喊亂叫等情，業據該所下士吳振興書立報告載明在卷足稽
      （見看守所報告第七五頁至第七六頁）。並據被害人邱士
      哲於軍事檢察官訊問時指稱：「曾明同在後面的下棋區摔
      椅子，伊即吹人犯暴動哨音，人犯便向伊等衝過來，且要
      搶伊的警棍，因為他們人多警棍被他們搶走，且把伊制住
      坐在水溝，當時戒護人員下來鎮暴，伊即趕快跑向戒護人
      員，之後戒護人員與人犯形成對峙，幾個帶頭人犯仍破壞
      東西，口出穢言，之後伊等撤離放風區，是曾明同、彭建
      福、陳漢國帶頭。」等語（見看守所報告第五九頁正、反
      面），另被害人即戒護人員江昌達於軍事檢察官訊問時指
      稱：「伊聽到放風場有摔椅子聲音，接著有人犯暴動哨音
      ，陳副所長便帶伊等下押區鎮暴，伊看到彭建福、曾明同
      、鍾明宏等人指揮押犯暴動，彭建福說『戒護人員來一個
      殺一個』，曾明同拿電視玻璃碎片，戒護人員高士傑被押
      犯李俊義勒住脖子，伊為救渠，架開李俊義，被曾明同拿
      起警棍偷襲伊左小腿而瘀青紅腫」等語（見看守所報告第
      七二頁正、反面），又於偵查中證稱：「伊衝入押區，發
      現現場很亂，戒護人員被圍在中間，混亂中伊腳被人犯打
      到」等語（見偵查卷第五三頁背面。另被害人即戒護人員
      庫忠良於軍事檢察官訊問時指稱：「是曾明同帶頭，當時
      人犯包圍戒護人員，戒護人員撤退時伊左後肩部被人犯以
      破壞之板凳偷襲，成瘀青紅腫傷」等語（見看守所報告第
      六三頁正、反面），均有相吻合之處。參以證人即犯人朱
      國樑於軍事檢察官訊問時證稱：「（問：是誰指揮的？）
      是曾明同先脫上衣，然後大家再一起脫」等語（見看守所
      報告第二一頁），另證人即犯人洪福來於同一偵訊亦證稱
      ：「曾明同砸電視，陳漢國挾持班長。」等語（見看守所
      報告第三九頁）；另證人即犯人彭普化於軍事檢察官訊問
      時亦證稱：「陳漢國、陳家賢、蔡錦標等人打班長，馮國
      勳、彭建福有拿警棍打班長，曾明同砸電視」等語（見看
      守所報告第四三頁正、反面）；再酌以同案原審被告曾明
      同於同一偵訊時供稱：「大約八十四年五月四日、五日陳
      副所長代理時曾放風聲要強制壓制，要戒護憲兵動輒拉人
      犯動武，說要革新風氣，人犯心情便很浮動，有意要暴動
      ，前幾天伊遭罰站一小時，這種不公平待遇造成伊這幾天
      心情浮動，其他人犯多少也受到不平待遇，所以一下子就
      鬧起來，伊拿板凳打破電視螢幕」等語（見看守所報告第
      四五頁正、反面），另同案被告馮國勳於軍事檢察官訊問
      時供稱：「伊不得不參加，是大家的意思，因為大家都已
      經認為要發洩，所以才鬧房。」等語（見看守所報告第十
      二頁），原審同案被告羅世傑供證稱：「伊看到鍾明宏拿
      玻璃」等語（見看守所報告第三六頁背面），另被告鍾明
      宏供稱：「伊拿板凳腳砸，我用左手拿板凳腳揮向班長，
      有打到。」等語（見看守所報告第四八頁背面），以上相
      互參證，足見被告陳漢國、鍾明宏、李俊義、夥同馮國勳
      、陳家賢、曾明同、羅世傑、蔡錦標、彭建福等人，平時
      因感上開看守所陳副所長對人犯處分不公，即有意要暴動
      ，遂利用押區值星官廖彬良欲處置同案被告廖志億之際，
      藉機公然聚眾共同對於執行公務之公務員即戒護人員廖彬
      良、楊鵬聰、杜昌達、庫忠良等人下手毆打施暴至明，彼
      等有犯意聯絡及行為分擔，應堪認定。雖上揭戒護人員廖
      彬良等均未提出診斷証明書或提出傷害告訴，惟上揭調查
      結果，被告鍾明宏、陳漢國確有施暴之情形，況施暴行或
      未必成傷，仍非可否定有其施暴之行為。
（二）至於被害人高士傑於偵訊中改證稱：不清楚何人帶頭，很
      亂等語，被害人江昌達於偵查中及原審法院審理時改證稱
      ：（暴動）當天我有點不舒服，待在樓上，後來因為聽見
      哨聲警示有暴動，我就趕忙下去鎮暴，在混亂中被不知名
      之人打了．．不知道是何人帶頭的等語，被害人庫忠良亦改
      證稱：當時我人在浴室盥洗，聽到哨音趕忙衝出，在混亂
      中也被打了，但不知是誰？也不知是誰帶頭？云云（見偵
      查卷第五四頁背面、第五三頁背面、原審卷第一百頁），
      均與上開事證不符，顯係事後迴護被告之虛詞，難以採取
      。
（三）又被告陳漢國等人雖曾於本院更一審陳稱：證人彭普化之
      精神有問題，已被隔離等語（見本院更一審卷第九十頁、
      第九一頁），然經本院更一審調取彭普化於國防部台南監
      獄之在監行狀記錄卡、國軍台南醫院之就診病歷資料、臺
      灣綠島技能訓練所之在所病歷資料，均無精神異常之紀錄
      （見本院更一審卷第一九一頁至第二０四頁、第二三七頁
      至第二四六頁），本院傳訊彭普化到庭，亦供稱：精神狀
      況很正常等詞（見本院更一審卷第二二一頁），是被告陳
      漢國等人所辯，尚乏實據，無足採信。至彭普化於該次期
      日雖謂「（何以你父會想送你去精神病院？）我回去後會
      細細念，會亂講話，也會亂畫家中牆壁（同上卷頁），然
      證人彭普化之父並非醫生，或對證人彭普化有所誤解；證
      人既能就自己所為陳述明白，足見證人對外界客觀事務亦
      有所認知，當非真正缺乏知覺理會及判斷力之人，或精神
      狀態較一般人有顯著降低減退之情形之精神耗弱之人。況
      證人即被害人廖彬良、邱士哲均對被告陳漢國指訴歷歷，
      足見彭普化當時所陳並非虛妄，可以採信。
（四）又被告於本院更二審時陳稱當時有監視錄影帶（攝影機照
      相）存證云云，惟經本院函請國防部南部地方軍事法院檢
      察署（暨該部陸軍總司令督察長室）查覆均陳稱無前○軍
      團○○看守所相關監視錄影資料或影帶等情，有該署九十三
      年九月九日審捷字第０九三０００五一０七號覆函在卷可稽。
      雖無上開監視錄影帶等附卷，惟上揭被告鍾明宏、陳漢國
      等人之犯行事證已臻明確，上開覆函，亦不能為有利被告
      等人之認定，附此敍明。被告等上開所辯顯係事後避就之
      詞，不足採信。渠等犯行均堪認定，應予依法論科。
四、核被告鐘明宏、陳漢國等所為，均係犯刑法第一百三十六條
    第一項後段之公然聚眾對於公務員依法執行職務時，下手實
    施強暴罪。彼等間與李俊義、馮國勳、蔡錦標、羅世傑、陳
    家賢、彭建福、曾明同等人，皆有犯意聯絡及行為分擔，均
    為共同正犯。被告陳漢國曾有如事實欄之前科及經執行完畢
    ，有臺灣高等法院被告全國前案紀錄表在卷可參，其於有期
    徒刑執行完畢後五年內再犯本案有期徒刑以上之罪，為累犯
    ，應依刑法第四十七條規定加重其刑。至被告雖有參與實施
    上揭暴行，並砸壞電視機、錄放影機、門窗、桌椅等物，而
    有刑法第三百五十四條毀損器物罪嫌，惟依刑法第三百五十
    七條該罪須告訴乃論，本件經檢察官起訴後，歷經多年，亦
    已罹六個月之合法告訴期間，有國軍第○軍團司令部移送函
    附卷可憑（見偵查卷第一頁，僅移送妨害公務罪行），則此
    部分既未經合法告訴，自非本院所應審酌。況臺灣臺南地方
    法院檢察署亦曾函陸軍總司令部請該部所屬第○軍團司令部
    來送相關戒護人員之診斷書、案發現場圖、照片、監視錄影
    帶等相關證物來送檢察署參辦，均無結果，有該署八十六年
    十一月十五日發文南來萬溫字第六三三六三號函在卷可稽。
    該第○軍團司令部當時亦未答覆，尤難認已提出相關機關及
    人員之傷害、毀損之合法告訴（見偵查卷第一一四頁），均
    合併說明。
五、原審疏未詳加調查證據及未細心勾勒案情，遽以被告鐘明宏
    、陳漢國等犯罪無證據證明，而均諭知無罪，尚嫌速斷。檢
    察官上訴意旨，執此指摘原判決有關被告鐘明宏、陳漢國等
    部分不當，為有理由，自應由本院將原判決關於被告鐘明宏
    、陳漢國部分撤銷改判。爰審酌被告鐘明宏、陳漢國等之素
    行、犯罪之動機、目的、手段、方法、所生之危害、犯後態
    度均不知悔悟等一切情狀，量處被告陳漢國（為累犯）有期
    徒刑一年二月；量處被告鍾明宏為有期徒刑一年。
六、被告鍾明宏經本院合法傳喚，無正當理由不到庭，爰不待其
    陳述逕行判決。
乙、無罪部分（被告黃瑞達）：
一、公訴意旨略以被告黃瑞達於八十四年五月初，係在陸軍第○
    軍團司令部○○看守所在押人犯（已無現役軍人身分），因感
    陳副所長代理時對人犯處分不公，有意要暴動，且原審同案
    被告曾明同因曾遭罰站一小時，認受不公平待遇而心情浮動
    ，竟與陳漢國等人共同基於犯意之聯絡，於上揭時、地，趁
    押區值星官廖彬良質問廖志億何以未向其報備，即自動坐下
    ，廖某未予理會，正欲處理之際，曾明同藉機在後面就拿起
    塑膠椅往地上摔，鍾明宏趁機以塑膠椅攻擊廖彬良之頭部及
    臉部，陳漢國出面挾持，彭建福持警棍攻擊，馮國勳以板凳
    打廖彬良，戒護人員高士傑、江昌達見狀衝下押區欲予解圍
    ，高士傑即遭李俊義拿板凳橫條毆擊，並被勒住脖子，戒護
    人員江昌達迅速架開李俊義，卻遭曾明同拿起警棍偷襲左小
    腿而瘀青紅腫，當場滋事，其後蔡錦標、羅世傑、陳家賢、
    黃瑞達等人亦加入滋事，除砸毀放風場之電視機、錄影機及
    部分門窗、桌椅外，並毆打戒護人員廖彬良、楊鵬聰、杜昌
    達、庫忠良等人成傷，而公然聚眾共同對於公務員依法執行
    職務時施強暴，認被告黃瑞達亦涉有上開共犯刑法第一百三
    十六條第一項之罪嫌等語。
二、公訴人認被告黃瑞達涉有上揭罪嫌，無非係以證人洪福來（
    檢察官誤植為彭福來）之證詞為主要論據。惟被告黃瑞達堅
    決否認有上開共犯行為，辯稱：他們（除洪福來外，其他證
    人及戒護班長）都沒有提及伊等語。又查被告黃瑞達於八十
    三年九月二十七日逃亡，迄八十四年二月七日始予羈押，已
    無故離營逾一個月而喪失軍人身分，有上揭押票影本、通緝
    查復單可據（見本院更一審卷第七一頁、第七二頁），當時
    並經陸軍第○軍團司令部以無故離役，處有期徒刑一年二月
    確定，並自同年四月六日起執行，有陸軍第○軍團司令部八
    十四年判字第三一號判決、暨軍事檢察官執行指揮書附卷可
    參，有陸軍總司令部督察室九十年四月六日優明字第○七三
    四號函附押票影本、通緝查復單影本、判決影本附本院卷可
    憑（見偵查卷第七一頁、本院更一審卷第一一三頁、第一一
    四頁、第一六０頁、第一七一頁、第一七二頁），而依修正
    前之兵役法第二十條第一項第二款、第三款規定：「常備兵
    、補充兵現役在營期間，有犯罪嫌疑在羈押中已逾三個月者
    ，或犯罪判處徒刑在執行中者，或無故離營已逾一個月者，
    停服現役」，本件被告黃瑞達在案發時已在監執行，應已喪
    失軍人身分，且陸軍第○軍團司令部並以被告為非軍人身分
    ，所涉本案為觸犯刑法妨害公務罪嫌，移請臺灣臺南地方法
    院檢察署偵辦，被告亦供稱：渠案發時已不是軍人了等語（
    見本院更一審卷第二五六頁、更二審卷九十三年五月二十八
    日筆錄第四頁），是本件關於黃瑞達部分普通法院應具有審
    判權，合先敘明。
三、次查被告黃瑞達並無在上揭看守所、偵查中製作任何偵訊筆
    錄，有被告黃瑞達於本院更一審時供詞及上揭看守所報告、
    偵查卷可稽（見本院更一審卷第九十頁）；於原審審理時被
    告黃瑞達固陳稱：伊只記得有摔板凳，其餘不記得了等語（
    見原審卷第一九七頁背面）；是僅砸自己坐之塑膠椅，致椅
    腳部分斷掉云云（見本院上訴卷第一一一頁正、反面）。然
    查刑法一百三十六條第一項後段之公然聚眾妨害公務之首謀
    及下手實施強暴脅迫者，除公然聚眾妨害公務外，須係首謀
    、及參與下手實施強暴、脅迫者，始足成罪；又同條在場助
    勢者，亦須知悉且同有公然聚眾妨害公務之犯意為前提，始
    得成罪。本件被告除洪福來於看守所中指訴稱：「曾明同砸
    電視，陳漢國挾持班長，黃瑞達負責傳達、黃瑞達、羅世傑
    打很黑的那位班長」云云，惟在場之上開戒護人員高士傑、
    江昌達、廖彬良、楊鵬聰、庫忠良、邱士哲、王志海、吳宗
    霖、吳振興俱於看守所偵訊中無一人指訴被告黃瑞達毆打施
    暴、脅迫及適時在場助勢之犯行，有上揭在場之戒護人員高
    土傑等於看守所報告中所陳述情節可據（見看守所報告第五
    九頁至第七六頁）。於偵查中上開戒護人員高士傑、江昌達
    、廖彬良亦未詳細指訴被告有何參與之情節，則證人洪福來
    於看守所中上揭所陳即有可疑。況被指為帶頭之曾明同、陳
    漢國、彭建福等及在場實施暴行之同案被告馮國勳、陳家賢
    、鍾明宏、李俊義、廖志億、蔡錦標、羅世傑等亦均未供述
    被告參與如何毆打戒護人員或在場助勢等情，亦有上揭同案
    被告曾明同、陳漢國、彭建福及馮國勳、陳家賢、鍾明宏、
    李俊義、廖志億、蔡錦標、羅世傑等偵訊筆錄可按（見看守
    所報告第十二頁、第二六頁至第三三頁、第三五頁背面、第
    四五頁至第四九頁、第五二頁五五頁）。即在場之證人彭普
    化於看守所初供雖指訴陳漢國、陳家賢、蔡錦標、馮國勳、
    彭建福、曾明同等人施暴等情，亦未指述被告黃瑞達有何參
    與施暴、脅迫或在場助勢之犯行，足見證人洪福來一人於看
    守所之指訴，無從證實。又證人洪福來亦於本院更二審時，
    到庭證稱：伊當時只看到有個人持玻璃自己割腕而已，伊沒
    有說被告黃瑞達及羅世傑打很黑的那位班長云云（見本院九
    十四年六月二十二日審判筆錄第四頁至第七頁），所為證詞
    亦與其在軍事檢察官初訊中不合。復與被告之自白砸椅子等
    情亦有不符，此外，被告前揭曾砸自己所坐塑膠椅之自白復
    欠缺其他補強證據，其目的是否為聚眾施暴，依其他共犯所
    述，亦屬不明，本院復查無其他積極事證足以證明被告確有
    共同妨害公務之犯行，檢察官上訴認被告黃瑞達於原審有供
    承摔椅子，尚無其他補強證據，所述有其他證人云云，亦未
    舉出確證以實其說，均難憑採。是原判決關於被告黃瑞達部
    分，以不能證明為由諭知無罪，本院經核原判決關於被告黃
    瑞達部分認事用法，尚無不合。檢察官上訴意旨認有證人洪
    福來等之證詞可據云云，指摘原判決關於被告黃瑞達部分不
    當，為無理由，應予駁回。
丙、不受理（關於李俊義）部分：
一、公訴意旨略以：被告李俊義與鍾明宏、陳漢國、馮國勳、蔡
    錦標、羅世傑、陳家賢、彭建福、曾明同，於上揭時、地，
    係陸軍第○軍團司令部○○看守所之在押人犯，因感陳副所長
    代理時對人犯處分不公，有意要暴動，且曾明同曾遭罰站一
    小時，認受不公平待遇而心情浮動，與上揭李俊義等人竟均
    基於公然聚眾對於公務員依法執行職務時下手實施強暴之犯
    意聯絡，於上揭時間，趁值星官廖彬良質問廖志億何以未向
    其報備，即自動坐下，廖某未予理會，正欲處理之際，推由
    曾明同藉機在後面就拿起塑膠椅往地上摔，由鍾明宏趁機以
    塑膠椅攻擊廖彬良之頭部及臉部，陳漢國出面挾持，彭建福
    持警棍攻擊，馮國勳以板凳打廖彬良，戒護人員高士傑、江
    昌達見狀衝下押區欲予解圍，高士傑即遭李俊義拿板凳橫條
    毆擊，並被勒住脖子，戒護人員江昌達迅速架開李俊義，卻
    遭曾明同拿起警棍偷襲左小腿而瘀青紅腫，當場滋事，其後
    蔡錦標、羅世傑、陳家賢等人亦加入滋事，除砸毀放風場之
    電視機、錄影機及門窗、桌椅等外，並毆打戒護人員廖彬良
    、楊鵬聰、杜昌達、庫忠良等人，而公然聚眾共同對於公務
    員依法執行職務時施強暴，另人犯廖志億則僅在旁砸玻璃及
    板凳，在場助勢，案經陸軍第○軍團司令部移請臺灣臺南地
    方法院檢察署偵辦，因認被告李俊義涉有刑法妨害公務罪嫌
    云云。
二、按對於被告無審判權者，應諭知不受理之判決。又現役軍人
    犯罪除所犯為陸海空軍刑法及其特別法以外之罪，而屬於刑
    法第六十一條所列名罪者外，由軍法機關追訴審判。又刑法
    第一百三十六條第一項聚眾妨害公務罪，首謀及下手實施強
    暴脅迫者，處一年以上七年以下有期徒刑，刑事訴訟法第三
    百零三條第六款，國家安全法第八條第二項、刑法第一百三
    十六條第一項分別定有明文。次按本件起訴時（88年10月14
    日）之兵役法（即89年2月2日修正公布前）第20條第1項第2
    款、第3款規定，常備兵、補充兵現役在營期間，有下列情
    事者停服現役．．．「．．．二、有犯罪嫌疑在押中已逾三個月
    者或犯罪判處徒刑在執行中者。三、無故離營已逾一個月者
    。」據此，在被告等人行為時，現役軍人必須符合上開規定
    之三項條件，始停役而喪失現役軍人身份，普通法院對於本
    件妨害公務之犯罪行為始有審判權，否則即應諭知不受理之
    判決。
三、經查被告李俊義原為軍人，於八十四年二月七日逃亡，經該
    司令部於同年二月十四日發布通緝，而於同年二月二十八日
    緝獲羈押於○○看守所，則其無故離營尚未逾一個月，又迄同
    年五月六日本件案發時亦未經羈押逾三個月，當時亦無已經
    罪刑執行之資料（嗣被告李俊義始因逃亡罪，經判處有期徒
    刑一年，自八十四年五月十七日起執行，有軍事檢察官之指
    揮執行書、上揭押票、通緝查復單等附卷可憑，見偵查卷第
    六六頁、本院更一審卷第一六五頁、第一六六頁）。被告李
    俊義本件涉嫌犯行之行為時暨發覺犯罪時均在同年五月八日
    ○○看守所內，依前引修正前兵役法之說明，被告李俊義於檢
    察官起訴時並未喪失軍人身分，是普通法院對被告李俊義並
    無審判權。自應依法諭知本件公訴不受理。原審遽認被告李
    俊義已喪失軍人身分，而予實體判決（判決無罪），亦有未
    合。檢察官上訴意旨認被告李俊義部分應屬有罪云云，而指
    摘原判決有關被告李俊義部分雖不足採，惟原判決既有上開
    可議之處，自屬無從維持，應由本院將原判決關於被告李俊
    義部分撤銷改判。並就被告李俊義部分諭知本件公訴不受理
    。
四、被告李俊義經本院合法傳喚，無正當理由不到庭，爰不待其
    陳述逕行判決。
據上論斷，應依刑事訴訟法第三百六十八條、第三百六十九條第
一項前段、第三百六十四條、第三百七十一條、第三百零三條第
六款、第二百九十九條第一項前段，刑法第二十八條、第一百三
十六條第一項後段、第四十七條，判決如主文。
本案經檢察官曾銘芳到庭執行職務。
中　　華　　民　　國　　94　　年　　7 　　月　　13　　日
                  刑事第二庭    審判長法　官　葉居正
                                      法　官　李文福
                                      法　官　莊俊華
以上正本證明與原本無異。
如不服本判決，應於收受本判決後十日內向本院提出上訴書狀。
其未敘述上訴理由者並得於提起上訴後十日內向本院補提理由書
狀（均須按他造當事人之人數附繕本）「切勿逕送上級法院」。
                                      書記官　廖明娟
中　　華　　民　　國　　94　　年　　7 　　月　　19　　日
附錄本案論罪科刑法條全文：
刑法第一百三十六條第一項：
公然聚眾犯前條之罪者，在場助勢之人，處一年以下有期徒刑、
拘役或三百元以下罰金。首謀及下手實施強暴脅迫者，處一年以
上七年以下有期徒刑。